臺灣高等法院花蓮分院刑事判決　　　　　　九十三年度交上易字第八號
　　上　訴　人　台灣台東地方法院檢察署檢察官
　　被　　　告　甲○○
右上訴人因被告過失傷害案件，不服台灣台東地方法院中華民國九十三年四月二十二
日九十二年度交易字第三十九號第一審判決( 起訴案號：台灣台東地方法院檢察署九
十二年度偵字第三六六號)，提起上訴，本院判決如左：
    主  文
原判決撤銷。
甲○○因過失傷害人，處拘役拾日，如易科罰金，以佰元折算壹日。
    事  實
甲○○於民國九十一年四月七日上午九時許，駕駛車號ＹＷ─○○六五號自小客車搭
載其配偶潘信賢及兒子潘穎諄，沿臺東縣臺東市○○路由西向東方向行駛，於行經更
生路一三五號前時，本應注意汽車行駛時，駕駛人應注意車前狀況並隨時採取必要之
安全措施及汽車超車時應與前車左側保持半公尺以上之間隔距離，且依當時之天候、
路況，並無不能注意之情事，竟疏未注意上開規定，適乙○○○騎乘之車號ＰＱＴ─
八一六號重型機車亦沿更生路由西向東行駛在甲○○所駕駛之上開自小客車前方，甲
○○駕駛上開自小客車超車時未與乙○○○所騎乘之機車左側保持半公尺以上之安全
間隔，致自小客車之右側後方撞及乙○○○所騎乘之機車，乙○○○因而失控，人車
倒地，致乙○○○受有左肩、臀、膝部多處挫瘀傷及左肱骨線性骨折之傷害。
案經乙○○○訴由臺東縣警察局臺東分局報告台灣台東地方法院檢察署檢察官偵查起
訴。
    理  由
一、訊之被告甲○○堅詞否認有何過失傷害犯行，辯稱：「伊當時駕車直行在快車道
    上，前方並無其它車輛，伊並沒有要超車，是告訴人騎乘的機車自後侵入快車道
    撞及伊自小客車右後方，是告訴人左轉才撞到伊車，伊沒有過失」等語。惟查：
  (一)、前揭犯罪事實，業據告訴人乙○○○於警訊及原審偵審中指訴歷歷，並有診斷
      證明書一紙及現場照片八張在卷足憑。依據臺東縣警察局道路交通事故調查報
      告表所繪之現場圖，及交通事故現場照片八張所示，被告駕駛汽車沿臺東縣臺
      東市○○路由西向東行駛，告訴人騎乘機車亦沿臺東縣臺東市○○路由西向東
      方向行駛在被告汽車前方，被告駕駛自小客車之右後方有明顯之擦撞痕跡、其
      右後側之天線亦向後扭曲，道路上則有長達三點七公尺之機車刮地痕，本件車
      禍應係被告駕駛自小客車未注意車前狀況且超車時未與前車左側保持半公尺以
      上之安全間隔，致撞及告訴人所騎乘之機車，導致其天線向後扭曲，其刮痕亦
      由前向後延伸，被告違規駕駛汽車為本次車禍之肇事主因。且本件車禍肇事原
      因經送臺灣省花東區車輛行車事故鑑定委員會鑑定結果，亦同此認定，有該委
      員會鑑定意見書一份在卷可參，事證已臻明確。告訴人所受傷害，與被告之過
      失，其間有相當之因果關係，被告自應負過失傷害之刑責。
  (二)、被告雖辯稱係告訴人欲向左轉，才撞到伊車云云。但告訴人否認要左轉，依被
      告汽車之擦撞痕跡以觀，如係告訴人之機車欲行左轉而撞擊被告之汽車，因機
      車係向前衝撞，則被告汽車右後側之天線，必向前扭曲，其撞痕亦當由後向前
      凹入，告訴人因機車左側撞擊汽車，依物理作用，當向右傾斜倒地，其身體受
      傷部位，亦應在右側手、受傷，機車之刮地痕亦應在機車專用道或其右側，
      惟觀之告訴人機車失控後向左倒地，其受傷部位亦在左肩、臀、膝部多處挫瘀
      傷及左肱骨線性骨折，機車倒地之刮地痕則在汽車道，靠機車專用道０、五公
      尺，被告汽車右後方之天線亦係向後扭曲（見警卷第十頁下方照片），足見被
      告係自後擦撞機車，告訴人因而失控倒地受傷，被告所辯自難採信。證人潘穎
      諄、潘信賢所證係告訴人撞擊被告汽車云云。然該證人等係被告之子或夫，其
      證言難免偏頗，且與前述，擦撞痕跡、機車倒地之刮地痕，天線扭曲方向等物
      證不符，自難據為有利被告之認定。
  (三)、本案原審送請中央警察大學鑑定結果雖認為，本件車禍為告訴人變換車道未注
      意安全距離為肇事因素，被告無肇事因素。然該鑑定書第五頁第三行至第六行
      理由二中表示「對照前述理由一之肇事碰撞位置在內側快車道之機車刮地痕起
      點處，以及Ａ車（被告的自小客車）車損部位與Ｂ車（告訴人的機車）車損情
      形，可推論Ａ車行駛於內側快車道，而Ｂ車亦在內側快車道與Ａ車發生擦撞」
      ，機車刮地痕起點處應為機車與自小客車碰撞後，機車倒地的始點，而非機車
      與自小客車碰撞的位置，該鑑定書以錯誤認知推論，車禍發生時自小客車行駛
      於快車道，機車亦在內側車道與自小客車發生擦撞，再據以認為，車禍當時是
      告訴人騎乘機車變換車道未注意安全距離為肇事因素。但未參酌被告汽車之右
      後側天線係向後扭曲，汽車撞擊機車之刮痕亦係由前向後方向延伸（其右側照
      後鏡可能亦有撞擊告訴人之機車，否則該照後鏡亦有明顯的向內收縮之現象，
      見警卷第十頁之相片）等重要物證，上開鑑定意見書亦不足據為有利被告之認
      定。
  綜上所述，被告前開之辯解，均係諉卸刑責之詞，不足採信。事證明確，被告犯行
  足以認定。
二、按汽車行駛時，駕駛人應注意車前狀況並隨時採取必要之安全措施；汽車超車時
    ，應與前車左側保持半公尺以上之間隔距離，道路交通安全規則第九十四條第三
    項、第一百零一條第五款後段分別定有明文。查被告為領有汽車駕駛執照之汽車
    駕駛人，被告於前揭時地駕駛自小客車，本應注意上揭規定，且依當時之天候、
    路況等情形，並無不能注意之情狀，竟疏未注意車前狀況，超車時未與前車左側
    保持半公尺以上之間隔距離，被告因此肇致前開行車事故，告訴人因而受傷，自
    應負過失責任。核被告所為，係犯刑法第二百八十四條第一項前段之過失傷害罪
    。原審未詳加審究，遽為諭知被告無罪之判決，自有不當。檢察官上訴意旨執此
    指摘原判決不當，為有理由，應將原判決撤銷改判。爰審酌被告並無犯罪前科，
    行為後否認犯行，且未能與告訴人成立民事上和解，賠償損害，及告訴人所受傷
    害之程度等一切情狀，量處拘役三十日，同時諭知易科罰金之折算標準，以示懲
    儆。
據上論斷：應依刑事訴訟法第三百六十九條第一項前段，第三百六十四條，第二百九
十九條第一項前段，刑法第二百八十四條第一項前段，第四十一條第一項前段，罰金
罰鍰提高標準條例第一條前段，第二條，判決如主文。
本案經檢察官崔紀鎮到庭執行職務。
中      華      民      國      九十三    年     八     月      五      日
                                    審判長法官  謝  志  揚
                                          法官  陳  淑  媛
                                          法官  莊  謙  崇
右正本證明與原本無異。
本件不得上訴。
                                        書記官  林  明  智
中      華      民      國      九十三    年     八     月      五      日
附錄本案論罪科刑法條：
刑法第二百八十四條第一項前段
因過失傷害人者，處六月以下有期徒刑、拘役或五百元以下罰金。
